【裁判字號】    99,上易,2010
【裁判日期】    991104
【裁判案由】    傷害等
【裁判全文】
臺灣高等法院刑事判決                99年度上易字第2010號
上  訴  人
即  被  告  甲○○
義務辯護人  方正彬律師
上列上訴人因傷害等案件，不服臺灣臺北地方法院99年度易字第
1564號，中華民國99年8月16日第一審判決（起訴案號：臺灣臺
北地方法院檢察署98年度偵字第27852號），提起上訴，本院判
決如下：
    主  文
原判決撤銷。
甲○○犯毀損罪，處有期徒刑參月；又犯傷害罪，處有期徒刑柒
月；又犯傷害罪，處有期徒刑柒月。應執行有期徒刑壹年貳月。
    事  實
一、緣甲○○與丙○○、乙○○○夫婦係相鄰居住之鄰居關係。
    甲○○於民國（下同）98年10月29日19時10分許，在臺北市
    ○○○路3段346巷7號1樓住處燒香砍柴時，因認鄰居丙○○
    、乙○○○敲打其牆壁及思及渠等前二日辱罵他是「瘋子」
    之事，遂心生不滿，竟基於毀損及傷害之犯意，持方形菜刀
    （未扣案）前往同址9號丙○○住處，先將其住處之1樓大門
    玻璃敲破、將該大門之鋁框擊凹而損壞之，足以生損害於丙○○、乙○○○；嗣丙○○聽聞異聲，開門查看，甲○○即
    持刀揮砍丙○○，經丙○○閃避，恰乙○○○上前查看，甲○○即持刀砍傷乙○○○額頭，造成乙○○○受有臉部之開
    放性傷口（約7．5公分）、上肢多處挫傷、下肢多處挫傷等
    傷害，丙○○見狀，乃上前扶住受傷之乙○○○，旋甲○○
    又另行起意，揮砍丙○○臉部，因而造成丙○○受有右臉頰
    15公分開放性切割傷口後，隨即逃離現場。
二、案經丙○○、乙○○○訴由臺北市政府警察局大安分局報請
    臺灣臺北地方法院檢察署檢察官偵查聲請以簡易判決處刑，
    經原審認不宜，改依通常程序審理。
    理  由
一、按被告以外之人於審判外之言詞或書面陳述，除法律有規定
    者外，不得作為證據；又被告以外之人於審判外之陳述，雖
    不符合刑事訴訟法第159 條之1 至第159 條之4 之規定，但
    經當事人於審判程序同意作為證據，法院審酌該言詞陳述或
    書面陳述作成時之情況，認為適當者，亦得為證據；又當事
    人、代理人或辯護人於法院調查證據時，知有同法第159 條
    第1 項不得為證據之情形，而未於言詞辯論終結前聲明異議
    者，視為有前項之同意，刑事訴訟法第159 條第1 項及第15
    9 條之5 分別定有明文。查告訴人丙○○、乙○○○、證人
    林阿明、黃魁原等人之警詢筆錄固屬被告以外之人於審判外
    所為之供述證據，然被告對其等之證據能力並不爭執（參見
    本院99年10月4日準備程序筆錄第2至第4頁），其至本件辯
    論終結前亦未聲明異議，經審酌告訴人丙○○及乙○○○於
    檢察官偵查時，並未陳述警察係以違法不當之方式詢問，而
    證人林阿明、黃魁原等人亦只是陳明事發後所目擊之情況，
    而該情況亦為被告於本院審理時所不爭執等情狀，認前開證
    據方法於製作時尚無違法不當之情，應認以之作為證據應屬
    適當。
二、訊據被告甲○○矢口否認有何前開犯行，辯稱：前二天是對
    方拿棍子到我家恐嚇我，之前也有報警，當天是我聽到丙○○敲我家牆壁，我過去找他，順便拿了一支破菜刀，因為我
    在剖檀香，過去以後他一開門就撞到我，我手有擋撞到玻璃
    ，之後玻璃就破掉，我有拿菜刀擋，徐美珠的手有被我割到
    ，其他傷害我就不知道了，我跨出一步以後就跑走了云云。
三、惟查：
(一)、前開毀損及傷害之事實，業據告訴人丙○○、乙○○○於警
    詢、偵查中指訴在卷，且互核相符，並有渠等所提出之臺北
    醫學大學附設醫院診斷證明書2紙、告訴人丙○○、乙○○○受傷6幀、住處大門遭損壞照片4幀（見偵查卷第48至55頁
    ）在卷可稽，並據證人林阿明、黃魁原於警訊時均一致證稱
    ：我是於98年10月29日19時10分許，在家中聽到很大之玻璃
    破碎聲音。我從2樓窗口探頭查看發生何事，看到被告快速
    經過他家門口後，立即又轉進入他家旁之小巷子內。接著我
    立刻跑下樓，發現告訴人乙○○○在她家門口，頭上用毛巾
    壓著，頭流很多血等語明確，則告訴人指訴被告有前揭毀損
    及傷害等事實，應為真實，而可採信。至被告雖辯以：我沒
    有毀損告訴人的東西，是他們開門撞到我的頭，我也沒有傷
    害故意，我只是在告訴人拿木棍打我時，拿菜刀去擋他的木
    棍，不小心誤傷的云云，惟觀之告訴人丙○○、乙○○○住
    處1樓大門之損壞照片，該大門所崁入之安全玻璃完全破裂
    、鋁框亦有數處遭擊凹，依各該損壞情況可知，該大門顯然
    係遭人持以堅硬物品對之強力敲擊所致，是衡諸常情，苟上
    開破損情況係告訴人自行開門時，不慎撞擊被告頭部所造成
    ，則依該大門之嚴重損壞情形，被告頭部豈會毫無任何外傷
    之理，訊以被告於警詢時亦供承：．．．我就生氣持刀找他
    理論，我敲他家的門．．．」等語，益見告訴人丙○○、乙○○○前開住處大門及鋁框之損壞應係被告持前開方形菜刀
    所造成無疑。另就傷害部分，復觀之告訴人丙○○、乙○○○所受傷害均屬開放性之切割傷口，且分別長達7.5公分、
    15公分，則依該傷勢所見，應非屬意外之誤傷，而係故意砍
    傷所為，是以被告前開所辯並無損壞及傷害之行為云云，應
    係事後卸責之詞，自不足採信。至被告之義務辯護人雖為其
    辯護稱：被告於警訊及偵查中均有答非所問之情形，並有診
    斷證明書可證被告應有嚴重精神方面的疾病，則其於本件行
    為時應屬心神喪失或精神耗弱之障礙等語，惟查，被告於
    本件行為後隨即逃離現場，業據其於警訊中供承：事發後，
    我從後面走到臥龍街麥當勞上廁所後，至通化街購買拖鞋，
    再到仁愛路與敦化南路口附近徘迴不敢回家，且將前開作案
    用方形菜刀隨手丟棄在臺北醫學大學附近花盆裡等語，足見
    被告不僅於作案後，尚知悉循後巷方向逃逸避免遭發現，尤
    有進者，更知悉將作案用之方形菜刀丟棄湮滅證據。顯然被
    告對於自己之行為及如何掩飾其不法行為之情，均知之甚詳
    ，則其精神狀態應未有何精神障礙或其他心智缺陷，導致其
    不能辨識其行為違法或欠缺依其辨識而行為之能力，甚或有
    減低之情形。從而，縱然被告於偵查中提出載有「疑似精神
    分裂症」之診斷證明書（見偵查卷第60頁），尚不足為其有
    利認定之依據。
(二)、綜上所述，本件事證明確，告訴人丙○○、乙○○○之指訴
    ，尚非子虛，應可採信；被告前開所辯，均係事後卸責詞，
    不足採信。是以被告之毀損、傷害等犯行，堪以認定，自應
    依法論科。
四、核被告所為，係犯刑法第354條之毀損罪及同法第277條第1
    項之傷害罪。又被告於前開時地持菜刀將告訴人丙○○住處
    大門安全玻璃敲破，且將該大門鋁框數處擊凹，而該安全玻
    璃及鋁框均屬該大門之一部分，則被告前開之毀損行為，應
    可認係單一之毀損行為，自應論以一罪。又被告於告訴人
    丙○○聽聞其敲破大門玻璃之異聲，開門查看時，先行持刀
    揮砍丙○○，惟因遭丙○○閃避未果，嗣再於其妻乙○○○
    上前查看時，持刀砍傷乙○○○額頭，其後並於丙○○上前
    扶住受傷之乙○○○時，繼而揮砍丙○○臉部，則依其先後
    舉動觀之，應足認係基於個別之犯意而為，自應予以分論併
    罰。從而被告所犯上開毀損、傷害丙○○、乙○○○部分各
    罪，應予併合處罰。
五、原審對被告予以論罪科刑，固非無見，惟原判決就被告持未
    扣案之方形菜刀毀損告訴人住處大門及鋁框部分，認係於密
    接之時間實施，侵害同一法益，各行為之獨立性極為薄弱，
    且出於同一時間損壞大門之目的，依一般社會健全觀念，合
    為包括之一行為予以評價，屬接續犯，應論以一罪云云，惟
    該大門之安全玻璃及鋁框均屬其大門之一部分，是被告持刀
    將該大門之安全玻璃及鋁框予以敲破及擊凹，應屬單一行為
    ，故而原判決認係屬接續犯云云，尚有未洽；另原判決漏未
    就被告對於告訴人丙○○、乙○○○之傷害犯行，究竟屬於
    何種之單一犯罪行為，即為單純一罪、接續犯、抑或以一行
    為觸犯數罪名之想像競合犯行等，予以詳以論述，而逕僅論
    以被告一傷害犯行，則其顯有理由不備之處，此外，原判決
    論罪法條欄復贅引刑法第11條前段條文，是以被告之上訴意
    旨否認犯罪，雖無理由，惟原判決既有上開可議之處，自屬
    無可維持，應予撤銷改判。爰審酌被告素行非佳，竟無端藉
    詞前往告訴人住處，毀損其財物，復砍傷渠二人成傷，行為
    顯然可議，暨其犯罪之目的、手段、所生危害、智識程度，
    及犯後猶否認犯罪，態度欠佳等一切情狀，量處如主文所示
    之刑，並定其應執行之刑，以示懲儆。
六、又被告所持以用以敲破告訴人住處大門及砍傷告訴人所用之
    方形菜刀，雖為被告所有供本件犯罪所用之物，惟因未扣案
    ，復據被告供稱：業已丟棄等語，是為免日後執行之困難，
    爰不予宣告沒收之，附此敘明。
據上論斷，應依刑事訴訟法第369條第1項前段、第364條、第299
條第1項前段，刑法第277條第1項、第354條、第51條第5款，刑
法施行法第1條之1，判決如主文。
本案經檢察官王金聰到庭執行職務。
中    華    民    國    99    年    11    月    4    日
             刑事第二十三庭審判長法  官 童有德
                                 法  官 陳祐治
                                 法  官 徐蘭萍
以上正本證明與原本無異。
不得上訴。
                                 書記官 林月蓉
中    華    民    國    99    年    11    月    4    日
附錄本案論罪科刑法條全文：
刑法第277 條第1 項
傷害人之身體或健康者，處3年以下有期徒刑、拘役或1,000元以
下罰金。
刑法第354條
毀棄、損壞前二條以外之他人之物或致令不堪用，足以生損害於
公眾或他人者，處 2 年以下有期徒刑、拘役或 5 百元以下罰金
。

司法院資訊處製作；財團法人民間司法改革基金會備份。
